【裁判字號】    87,上易,58
【裁判日期】    890328
【裁判案由】    侵權行為損害賠償
【裁判全文】
臺灣高等法院臺南分院民事判決  八十七年度上易字第五十八號
    上訴人即附
    帶被上訴人  統勇建設企業股份有限公司
    法定代理人  甲○○
    訴訟代理人  蔡清河律師
    被上訴人即
    附帶上訴人  乙○○        .
    訴訟代理人  許世烜律師
                張天良律師
右當事人間請求侵權行為損害賠償等事件，兩造對於台灣台南地方法院中華民國八十
七年十月十九日八十七年度訴字第二六號第一審判決分別提起上訴及附帶上訴，本院
判決如左：
      主      文
原判決關於(一)命上訴人統勇建設企業股份有限公司給付部分，及該部分假執行之宣告
；(二)駁回附帶上訴人乙○○後開第三項之訴部分，並除確定部分外訴訟費用之裁判均
廢棄。
右開廢棄(一)部分，乙○○在第一審之訴及假執行之聲請均駁回。
統勇建設企業股份有限公司應給付附帶上訴人乙○○新台幣伍萬肆千元，及自民國八
十七年一月十四日起至清償日止，按年息百分之五計算之利息。
第一審（除確定部分外）、第二審訴訟費用由上訴人統勇建設企業股份有限公司負擔
八分之一，餘由附帶上訴人乙○○負擔。
      事      實
甲、上訴人即附帶被上訴人方面：
    一、聲明：求為判決：（一）原判決不利於上訴人部分廢棄。（二）右廢棄部分
        ，被上訴人在第一審之訴及其假執行之聲請均駁回。（三）駁回被上訴人之
        附帶上訴。
    二、陳述：除與原判決記載相同者，茲引用之外，補稱：
    （一）按消費者保護法第二十二條規定，並非將廣告內容當然視為契約之一部，
          原審遽認系爭窖內容為買賣契約之一部分，顯有未當，蓋原審謂依消費者
          保護法第二十二條「企業經營者應確保廣告內容之真實，其對消費者所負
          之義務不得低於廣告之內容」之規定及廣告固屬要約之引誘，然購屋人因
          受此要約引誘之後，進而據此廣告內容與建商洽談買賣，或建商以廣告內
          容誘發客戶預購房屋之動機，在言詞或或書面契約中特別說明，則該廣告
          之內容即具有補充契約之效力，非單純要約之引誘云云，與學者所認為「
          廣告之內容，應否成為契約之一部，仍應判斷廣告內容是否可合理期待，
          是否為交易上重要事項，及是否為消費者在簽約前無法判斷而信以為真，
          如果是，消費者才可以依廣告之內容向建設公司請求，如果不是，將來消
          費者就不能依廣告內容向建設公司有所主張，廣告本身之效力應該還是要
          約之引誘，並沒有要約之拘束力。」等情相異，且實務上亦有法官表示如
          果消費者保護法第二十二條是把所有廣告之效力都解釋成要約，將會導致
          失去公平性之結果，故原審遽認本件之廣告即為要約，並認上訴人違反義
          務，是否妥適，即有爭議。
    （二）關於原審所據之財團法人中華民國企業技術鑑定委員會之鑑定報告書（下
          稱原審鑑定報告，其缺失有：(1)鑑定人員未簽章。(2)未興建商業大樓因素
          影響房價佔百分之七十五之推算不明確。(3)本案被上訴人之房屋係單純住
          宅設計，應不受興建大樓影響。(4)原審鑑定報告理由前後矛盾，不可採信
          等，上訴人均已於原審中詳述，惟原審仍置之不理，本非適當。事實上，
          原審所採認之證人李昭瑢、陳麗媛二人，彼等房屋均為店面式，與被上訴
          人之房屋為單純住家式，並不相同，有無在附近興建商業大樓是否會影響
          房屋價值之情況，亦不相同，原審對此漏未審酌，遽予採信，誠屬不當。
    （三）原判決係以原審鑑定報告之結果，而認系爭房屋因上訴人未如期在鄰近地
          段推出第二期商業大樓，致對系爭房屋市價頗有影響，並依據該鑑定報告
          評估系爭房屋（透天厝非店面式）受商業大樓未興建所造成之影響，推定
          其因素約佔百分之七十五，即其影響價格推定為新台幣（以下同）三十九
          萬六千元，而認定上訴人因未履行興建商業大樓之義務，造成被上訴人之
          損失為三十九萬六千元云云。惟上訴人就其未興建該預定計劃之商業大樓
          ，是否影響該標的之價格乙情，另行委託高雄市土木技師公會辦理評價之
          鑑定（請參八十八年十二月二十四日附件），該公會經參考台南縣建築投
          資公會及台南市調聯誼會於八十四年二月編印之八十三年度大台南地區預
          售屋市場資訊年鑑及其他相關市場情報後，比較系爭房屋附近之「怡情玉
          樓」（安中路）、「台南第一」（安中路）及「安南大鎮○○○○路巷內
          ）等推案，並比較興建商業大樓利弊，而認系爭房屋乃透天厝住宅，其旁
          地段未興建商業大樓並不會影響其應有之居住品質，對於原有房屋價格自
          無影響等情。其鑑定結果與二審所委託之財團法人成大研究發展基金會，
          就同一事項鑑定認「本案標的物鄰近地區是否有興建大樓對於標的物之房
          屋價格並無顯著之影響」之結論大致相同，堪予採取。
    （四）對於被上訴人之附帶上訴部分：
        (一)被上訴人所爭執之一、二樓浴廁通風口之問題，兩造於交屋時已解決。蓋
          按一般房屋建築設計，浴廁部分本非必須預留通風口，依建築技術規則第
          四十三條第一款規定，及兩造所訂買賣契約衛浴設備欄約定浴廁部分除預
          留「通風口」外，亦得以「機械通風設備」代之，故被上訴人主張因未留
          通風口所致損害，顯有不當。事實上，上訴人於八十四年十月交屋時，即
          將此事告知住戶，並贈與市價三千六百元之紗門（倘有自行安裝者，即以
          等值現金補償），及將房地買賣尾數折讓，以為補救，客戶均無異議而交
          屋，被上訴人舊事重提，顯違誠信原則。
        (二)依民法第三百六十條規定，買賣之物，缺少出賣人所保證之品質者，買受
          人得不解除契約或請求減少價金，而請求不履行之損害賠償；出賣人故意
          不告知物之瑕疵者亦同。是在特定物買賣，買受人只有在出賣人保證品質
          或故意不告知物之瑕疵之情況，始得請求不履行之損害賠償。又依最高法
          院七十三年台上字第一一七三號判例及學者王澤鑑之見解，物之瑕疵擔保
          責任為特別規定，排除債務不完全履行（民法第二百二十六條以下）而優
          先適用。本件系爭房屋一樓部分之廁所未加裝抽風設備，與雙方買賣契約
          附件所載「浴室無開窗者加自動抽風設備」所稱之浴室有別，上訴人自無
          依約加裝抽風機之義務，至二樓浴室抽風設備部分，固有通常效用減少或
          滅失之瑕疵，然被上訴人並不能舉證上訴人對此抽風設備之約定，有特約
          之擔保，或有故意不告知此項瑕疵之情事，故被上訴人不得依民法第三百
          六十條規定，訴請上訴人賠償。
        (三)又按最高法院七十七年四月十九日七十七年度第七次民事庭會決議：「出
          賣人就其交付之買賣標的物有應負擔保責任之瑕疵，而其瑕疵係其契約成
          立後始發生，且因可歸責於出賣人之事由所致者，則出賣人除負物之瑕疵
          擔保責任外，同時構成不完全給付之債務不履行責任」，至於物之瑕疵擔
          保責任與不完全給付在適用上二者之關連性如可？該一決議並未說明。惟
          由民法體系言，買賣標的物有瑕疵而同時構成不完全給付之情形，在不完
          全給付中有關固有瑕疵損害部分應適用民法有關瑕疵擔保責任之規定，不
          惟如此，即瑕疵結果損害部分之請求權時效，亦應類推適用瑕疵擔保責任
          之規定。故在物之瑕疵所引起之不完全給付，於權利行使上仍應受瑕疵擔
          保責任規定之限制，亦即被上訴人行使損害賠償請求權時，如其損害是固
          有之瑕疵損害時，應受民法第三百六十條規定之限制，亦即須「買賣標的
          物缺少出賣人所保證之品質」或「故意不告知瑕疵」下，始得不解除契約
          或請求減少價金，而請求不履行之損害賠償。本件原告買受之系爭房屋二
          樓浴廁既有裝設抽風機但無法達到抽風效果之瑕疵之情事，此係可歸責於
          上訴人，且生成又在系爭房屋建成之後，雖仍可依不完全給付之規定，請
          求損害賠償，惟仍應受瑕疵擔保責任規定之限制。換言之，其所請求之損
          害為二樓浴廁抽風設備無法達到通常效用之損害，亦即固有瑕疵之損害，
          本不得依民法第三百六十條請求賠償，已如前段所述，其亦不得再本於民
          法第二百二十六條不完全給付之規定，訴請上訴人賠償。
    三、證據：除援用第一審所提出之證據外，補提座談會紀錄影本一篇及高雄市土
        木技師公會評價鑑定報告書一件等為證，並聲請重新選定鑑定人再為鑑定。
乙、被上訴人即附帶上訴人方面：
    一、聲明：求為判決：（一）駁回上訴。（二）附帶被上訴人應再給付附帶上訴
        人新台幣五萬四千元，及自起訴狀繕本送達翌日起至清償日止，按年息百分
        之五計算之利息。
    二、陳述：除與原判決記載相同者，茲引用之外，補稱：
    （一）上訴人上訴部分：
        (一)上訴人不僅以書面廣告明白表示，要建第二期商業大樓，復又由銷售人員
          在銷售現場對客戶表示第三期工程要建商業大樓，買貴一點也划算云云，
          上開事實有原審卷附廣告單及證人李昭容、陳麗媛證詞可稽。依消費者保
          護法第二十二條規定，上開上訴人表示要在第二期工程興建商業大樓，已
          非單純之廣告，而應視為契約內容之一部，則上訴人自應受其拘束，若未
          履行興建商業大樓之義務，自應負債務不履行之損害賠償責任。上訴人引
          用民間座談會中與會人員之個人意見，斷章取義，植為有利於己之理由，
          洵無足取。
        (二)查系爭房屋雖為透天住家，地價受鄰近建築影響之程度，固不能與店面相
          比，惟仍會受到影響，正因系爭房屋並非店面，原審鑑定報告才會鑑定出
          上訴人未建商業大樓之影響房屋價格，僅有三十九萬六千元，設若為店面
          ，則料必達百萬元。
        (三)上訴人請求囑託財團法人成大研究發展基金會所為鑑定，顯無必要，且該
          鑑定流於主觀，難為本案參考。又上訴人自行花錢委託土木技師公會所為
          鑑定，並非法院所囑託，為一私文書，被上人否認該鑑定內容，其鑑定結
          果自不能為據。
    （二）被上訴人之附帶上訴部分：
        (一)上訴人未依買賣契約之特別約定施工，違背買賣契約「浴室無開窗者加裝
          自動抽風設備」之約款，致所交付之房屋一樓廁所無抽風機、二樓浴廁未
          設有排氣管致抽風機無效果，則附帶被上訴人已經構成債務不履行，對附
          帶上訴人應負損害賠償責任。原審所謂依不完全給付請求損害賠償者，仍
          應受瑕疵擔保責任規定之限制之法律見解，並無任何依據。按買賣標的物
          有瑕疵者，出賣人同時應對買受人負瑕疵擔保責任及不完全給付之債務不
          履行責任，此際買受人所得行使之瑕疵擔保請求權及債務不履行損害賠償
          請求權，係請求權競合，得擇一行使。且本件系爭房屋為預售屋買賣，並
          非成屋買賣，即買賣契約訂立時，標的物尚未存在，根本無「固有瑕疵」
          可言。原審以附帶上訴人行使損害賠償請求權時，如其損害是固有瑕疵之
          損害，應受民法第三百六十條規定之限制，而駁回附帶上訴人此部分請求
          ，顯有未合。
        (二)依原審所囑託之鑑定報告書所示，系爭房屋二樓浴廁以明管方式接設排風
          管在牆外或天花板外，需一萬九千元，以暗管方式接設於牆內或天花板內
          ，則需五萬四千元，因以明管方式將會破壞美觀及空間，同時又會增加其
          他損害，故以暗管方式接設排風管為當，則附帶被上訴人應賠償該補修費
          用五萬四千元。
    三、證據：除援用第一審所提出之證據外，補提史尚寬先生著債法總論節本一頁
        為證。
丙、本院依聲請囑託財團法人成大研究發展基金會鑑定本件系爭房屋之市價及是否因
    未興建商業大樓而受影響等項。
      理      由
一、本件被上訴人起訴主張：伊於八十三年六月九日，因相信上訴人之廣告及其現場
    銷售人員之說明，以為上訴人將會在其所宣稱之第二期商業大樓預定地上蓋商業
    大樓而帶動鄰近不動產之升值，遂以七百九十二萬元之高價向上訴人訂購坐落台
    南市○○區○○段二九五之十二地號土地及其上門牌為台南市○○路二六二巷四
    三弄四九號之四層透天房屋一棟，惟上訴人嗣後竟未依約於其所述之第二期工程
    土地上蓋「商業大樓」，致伊受有付出較附近其他地區房屋多出約三十九萬六千
    元房價之損害；又上訴人未依買賣契約附件中「浴室無開窗者加裝自動抽風設備
    」之約款履行出賣人之義務，致其所交付之房屋一樓廁所無抽風機、二樓浴廁未
    設有排氣管致抽風機無效果，應對伊負不完全給付之債務不履行損害賠償責任，
    而依原審囑託鑑定之報告書所示，系爭房屋二樓浴廁之排風管以暗管方式接設於
    牆內或天花板內，需五萬四千元，此為伊之損害，應由上訴人負責賠償，爰依民
    法侵權行為、物之瑕疵擔保責任及不完全給付之規定，求為命上訴人應給付伊房
    價損害之三十九萬六千元及裝設排風管費用之五萬四千元，並均加計法定遲延利
    息之判決（按被上訴人原請求上訴人給付八十九萬六千元本息，原審就其中請求
    房價損害之三十九萬六千元部分，為被上訴人勝訴之判決，而駁回被上訴人其餘
    請求，被上訴人僅就其中裝設排風管費用部分之五萬四千元提起附帶上訴，其餘
    受駁回部分，因未據其聲明不服，已告確定，自不在本院審理範圍之內，合先敘
    明）。
二、上訴人則以：渠之售屋廣告單僅言及預定計劃，不排除日後變動之可能，現場銷
    售人員之說明僅為招徠客戶，故其內容均不能成為兩造契約之一部，又被上訴人
    所購房屋為單純住家式，並非店面式，附近有無興建商業大樓，並不會影響房屋
    價值，原審之鑑定報告有諸多缺失並缺乏依據，且理由前後矛盾，委無足取，本
    案應以財團法人成大研究發展基金會及高雄市土木技師公會所鑑定「本案標的物
    鄰近地區是否有興建大樓對於標的物之房屋價格並無顯著之影響」之結果為據，
    且被上訴人依侵權行為法則請求損害賠償，亦已逾二年之時效期間；至於被上訴
    人所爭執之浴廁抽風問題，因兩造於交屋時已以補償等方式解決，被上訴人不應
    再事請求，且縱認該浴廁通風設備不佳，而謂上訴人應負物之瑕疵擔保責任，亦
    因伊未以特約保證或有故意不告知瑕疵之情事，被上訴人不得依民法第三百六十
    條之規定請求損害賠償，其雖仍可依不完全給付之規定請求損害賠償，惟因仍應
    受瑕疵擔保責任規定之限制，故本件被上訴人亦不得再本於民法第二百二十六條
    不完全給付之規定，訴請伊賠償等語，資為抗辯。
三、經查被上訴人主張伊於八十三年六月九日以七百九十二萬元向上訴人購買前揭系
    爭房地，上訴人在預售系爭房屋之廣告單上表明周圍鄰近之土地預定興建第二期
    商業大樓，伊至八十六年初始知上訴人於八十四年九月在該商業大樓預定地動工
    興建者，係蓋建透天住宅，而非預定之商業大樓，又系爭房屋之一樓廁所未裝設
    抽風機、二樓浴廁未設有排風管致抽風機無效果，伊曾於八十五年十二月二十日
    、八十六年十一月十九日分別以存證信函要求上訴人改善瑕疵或賠償損害等事實
    ，為上訴人所不爭執，且有被上訴人所提出之系爭房地預定買賣合約書、廣告圖
    、存證信函、回執，及原審鑑定報告書所附現場照片等可稽，應信為真。
四、次查被上訴人主張上訴人於預售屋廣告單上所表示之要在鄰近土地上興建商業大
    樓一事，應視為兩造買賣契約內容之一部，則為上訴人所否認，被上訴人就此雖
    引消費者保護法第二十二條「企業經營者應確保廣告內容之真實，其對消費者所
    負之義務不得低於廣告之內容。」之規定為據，然該條所謂企業經營者應負履行
    義務之廣告內容，應限於與契約標的有關，足以使消費者產生合理之信賴，並進
    而與之交易之具體事項，若與契約標的無關，不足以使人產生合理信賴之抽象廣
    告內容，僅可視為一般行銷手段之一，未經明示保證，至多僅可認為係要約之引
    誘，而沒有要約之拘束力，不能認係契約之一部；本件依被上訴人所提出認為應
    視為契約之一部之系爭廣告內容以觀（見原審卷第二十九頁以下），其上僅有商
    業大樓預定地之位置標示，而無興建商業大樓之具體內容與承諾，該位置標示與
    其他公園預定地、學校預定地、計劃道路等標示，同為契約標的房屋附近環境之
    抽象描述，非關所欲買賣房屋之本身，且廣告上既明示為預定地，即含有不確定
    性，並非保證或承諾甚明，若未具體記載成為契約之一部，實無從以該抽象之廣
    告內容課以具體之履行責任，是上訴人於其售屋廣告上表示要在附近土地上興建
    商業大樓之訊息，因乏具體之內容與保證，僅可視為其行銷手段之一，尚難解為
    嗣後售屋契約之一部，雖被上訴人再以上訴人之銷售人員於現場銷售時皆提及預
    定興建商業大樓一事，主張其因此而陷於錯誤以高價購屋云云，並舉證人李昭容
    、陳麗媛為證，惟興建商業大樓與否，既未經上訴人於廣告上具體保證或承諾，
    即非兩造契約之標的，已如前述，且銷售人員所述預定興建之商業大樓型態、樓
    數、面積等均未據被上訴人具體指明，當時顯為概括抽象之描述，被上訴人縱然
    因上訴人銷售人員之招徠而相信其所購買之房屋日後會因附近興建商業大樓而增
    值，亦係基於其個人投資之判斷，並非因上訴人之保證或承諾所致，風險自應自
    己承受，單憑行銷人員招徠客戶之言語，亦難令上訴人負契約以外之責任。況興
    建商業大樓與否，對附近透天住宅之價格是否產生影響，本無一定之結論，常視
    個人之需求及購屋動機之不同而異，一般而論，商業大樓興建固然有聚集人潮繁
    榮地方之可能，但亦有交通壅塞、治安變壞、環境吵雜等降低生活品質之疑慮，
    店面式房屋可能受益之成分較大，住家式房屋可能受益之成分較小，此所以原審
    所囑託鑑定之報告結論認被上訴人之住家住宅（非店面式）受商業大樓未興建之
    影響，受有三十九萬六千元之價格損失，而上訴人所提出之高雄市土木技師公會
    評價鑑定報告及本院囑託財團法人成大研究發展基金會所為之鑑定報告卻均認被
    上訴人所購系爭房屋鄰近地區是否有興建大樓對於該房屋價格並無顯著之影響，
    二者就同一事項所為之鑑定卻有不同之結果（該三份鑑定報告均附於卷外證物）
    ，乃因前揭不同之鑑定方向及看法所致，本院認被上訴人之房屋為單純住家式，
    受商業活動之影響較低，原審囑託之鑑定報告未著重被上訴人所購房屋之屬性，
    所為之鑑定材料，因不若本院囑託財團法人成大研究發展基金會所為之鑑定報告
    翔實，其結論為本院所不採，是被上訴人主張上訴人未依約興建商業大樓，致伊
    受有三十九萬六千元房價之損害云云，亦難成立。則被上訴人基於上述事由，依
    民法侵權行為及債務不履行之規定，請求上訴人給付伊之房價損害三十九萬六千
    元及其法定遲延利息部分，為無理由，應予駁回。
五、按物之出賣人，對於買受人應擔保其物於第三百七十三條之規定危險移轉於買受
    人時，無滅失或減少其價值瑕疵，亦無滅失或減少其通常效用或契約預定效用之
    瑕疵，民法三百五十四條第一項前段定有明文，此為物之出賣人應負瑕疵擔保責
    任之規定。次按債務不履行，除不能給付及遲延給付外，另有不完全給付，此乃
    我國實務及學說之通說，其意義為債務人未依債之本旨為給付，違反信義及衡平
    原則，而其之法律效果，於給付之際，為債權人發現，債權人得拒絕受領，並不
    負受領遲延責任，若係於受領後始發見，除法律關於物之瑕疵有特別規定外，尚
    得請求為完全給付，即得請求債務人補正，若不能補正或債務人拒絕補正，債權
    人得請求損害賠償，此於八十八年四月二十一日公布，定八十九年五月五日施行
    之民法第二百二十七條亦規定：「因可歸責於債務人之事由，致為不完全給付者
    ，債權人得依關於給付遲延或給付不能之規定行使其權利。」益明。查本件上訴
    人出賣系爭房屋所交付予被上訴人者，其一樓部分之「廁所」未加裝抽風設備，
    二樓部分之「浴室」未設有排氣管致抽風機無效果，已如前述，依兩造訂立之房
    屋預定買賣契約書附件(一)關於衛浴設備「‧‧‧浴室無開窗者加裝自動抽風設備
    。」之規定，上開一樓廁所及二樓浴室之衛浴設備部分於交付前顯有缺少兩造契
    約預定效用之瑕疵，且該等瑕疵發生於本件房地買賣契約成立之後，而可歸責於
    上訴人之工人施工疏失而阻塞（見原審八十七年八月二十五日筆錄），此因可歸
    責於上訴人之事由，而為不完全給付，上訴人亦應負債務不履行之責任（參閱最
    高法院七十七年四月十七日第七次民事庭會議決議），此際被上訴人所得行使之
    瑕疵擔保請求權及債務不履行損害賠償請求權，係立於競合關係，為保護債權人
    ，被上訴人得擇一行使，且各請求權之行使要件各自獨立，不受彼此規定限制之
    影響，上訴人謂被上訴人依不完全給付請求損害賠償者，仍應受瑕疵擔保責任規
    定之限制，並無任何依據，其見解為本院所不採。次查系爭房屋之前開瑕疵，依
    原審所囑託之財團法人中華民國企業技術鑑定委員會鑑定報告書所示，其以明管
    方式接設排風管在牆外或天花板外，需一萬九千元，以暗管方式接設於牆內或天
    花板內，則需五萬四千元，因以明管方式將會破壞美觀及空間，同時又會增加其
    他損害，故以暗管方式接設排風管補正之方法為適當，此一補正費用即為被上訴
    人所受損害，自得請求上訴人賠償。就此，上訴人雖抗辯浴廁抽風問題，因兩造
    於交屋時已以補償等方式解決，被上訴人不應再事請求云云，惟為被上訴人所否
    認，上訴人復未提出其他證據以實其說，難信為真。是被上訴人基於不完全給付
    之債務不履行損害賠償規定，請求上訴人應給付伊裝設排風管費用之五萬四千元
    ，及自八十七年一月十四（即訴狀繕本送達翌日）起至清償日止之法定遲延利息
    ，為有理由，應予准許。
六、綜上所述，本件被上訴人依民法侵權行為及債務不履行之規定，請求上訴人給付
    伊之房價損害三十九萬六千元及其法定遲延利息部分，因屬無據，應予駁回；其
    依民法不完全給付之規定，請求上訴人給付裝設排風管費用五萬四千元及自八十
    七年一月十四（即訴狀繕本送達翌日）起至清償日止，按年息百分之五計算利息
    部分，為有理由，應予准許。原審就被上訴人上開應為准許部分之請求，為其敗
    訴之判決，就上開應為駁回部分，為其勝訴之判決，自均有未洽。兩造各就上開
    部分先後提起上訴及附帶上訴，指摘原判決部分不當，分別求予廢棄改判，均為
    有理由，自應由本院予以廢棄，分別改判如主文第二項、第三項所示。
七、兩造其餘攻擊防禦方法及所提之各項證據，經審酌後，因與本件判決之基礎無涉
    ，且不影響判決之最後結果，故未予一一論述，僅末此敘明。
八、據上論結，本件上訴人之上訴及被上訴人之附帶上訴均為有理由，合依民事訴訟
    法第四百五十條、第七十九條但書，判決如主文。
中      華      民      國    八十九    年      三      月    二十八    日
                  臺灣高等法院臺南分院民事第二庭
~B1審判長法官
~B2      法官
~B3      法官
右為正本係照原本作成。
如對本判決上訴，須於判決送達後二十日內向本院提出上訴狀；未表明上訴理由者，
應於上訴後二十日內向本院提出理由書。
中      華      民      國    八十九    年      三      月    二十九    日
~B法院書記官  謝淑玉


司法院資訊處製作；財團法人民間司法改革基金會備份。
